【裁判字號】    95,訴,171
【裁判日期】    950523
【裁判案由】    毒品危害防制條例
【裁判全文】
臺灣基隆地方法院刑事判決               95年度訴字第171號
公  訴  人  臺灣基隆地方法院檢察署檢察官
被      告  乙○○
選任辯護人  王存淦律師
上列被告因違反毒品危害防制條例案件，經檢察官提起公訴（94
年度偵字第3389號），本院判決如下：
    主  文
乙○○連續販賣第二級毒品，累犯，處有期徒刑捌年陸月。
扣案之第二級毒品安非他命毛重零點玖公克（不含包裝袋）沒收
銷燬之，包裝上開安非他命之包裝袋壹只、門號0000000
000號行動電話壹支（含晶片卡）、現金新台幣柒佰元均沒收
。
    事  實
一、乙○○前因違反毒品危害防制條例案件，經本院以89年度瑞
    簡字第59號判處有期徒刑6月確定，又因違反毒品危害防制
    條例案件，經本院以90年度易字第220號判處有期徒刑7月確
    定，2件接續執行，於民國91年12月8日縮刑期滿而執行完畢
    。詎其猶不思悔改，明知安非他命係毒品危害防制條例第2
    條第2項第2款所規定之第二級毒品，不得販賣，竟基於概括
    之犯意：
  (一)於94年8月21日上午某時許，戊○○以不明手機撥打乙○○
    持用之門號0000000000號行動電話，欲向乙○○買安非他命
    ，因戊○○之前積欠乙○○新台幣（下同）1,000元未還，
    雙方約定戊○○先清償積欠之1, 000元，至於戊○○欲以
    500元購買之第二級毒品安非他命1包，乙○○同意先讓戊○○賒欠，雙方約定妥當，乙○○於同日上午8、9時許，將第
    二級毒品安非他命1包送至臺北縣瑞芳鎮建基新村11號2樓戊○○住處外面，戊○○則當場交付先前積欠之欠款1,000元
    予乙○○，至於購買毒品之價金500元則日後再清償，戊○○取得第二級毒品安非他命1包（重量不明）後，即返回前
    開住處，與友人己○○共同將前開第二級毒品安非他命施用
    完畢。
  (二)己○○於同日（94年8月21日）下午2時26分許，以其持用之
    0000000000號行動電話門號撥打乙○○持用之0000000000號
    行動電話門號，約定購買500元之第二級毒品安非他命，乙○○遂依約於同日14時40分許，在基隆市○○區○○路24之
    1號前，以毒品在路上不好分裝為由，欲改以700元之價格將
    1包第二級毒品安非他命出售予己○○，己○○同意後交予
    其1,000元紙鈔1張，乙○○遂將100元紙鈔3張（300元）及
    該包第二級毒品安非他命交予己○○，適為路過正執行勤務
    之基隆市警察局第一分局警員施建良、甲○○察覺其2人形
    跡可疑，因而上前盤查，當場自己○○手中查獲上開300元
    之紙鈔及向乙○○買得之第二級毒品安非他命1包毛重0.9公
    克，並自乙○○身上查獲己○○交付之1,000現金、門號
    0000000000號行動電話1支（含晶片卡），及非其所有之電
    子秤1個，而循線查獲上情。
二、案經基隆市警察局第一分局報告臺灣基隆地方法院檢察署檢
    察官偵查起訴。
    理  由
壹、證據能力部分
    按被告以外之人於審判外之言詞或書面陳述，除法律有規定
    者外，不得作為證據；被告以外之人於偵查中向檢察官所為
    之陳述，除顯有不可信之情況者外，得為證據；被告以外之
    人於檢察事務官、司法警察官或司法警察調查中所為之陳述
    ，與審判中不符時，其先前之陳述具有較可信之特別情況，
    且為證明犯罪事實存否所必要者，得為證據；被告以外之人
    於審判外之陳述，雖不符前四條之規定，而經當事人於審判
    程序同意作為證據，法院審酌該言詞陳述或書面陳述作成時
    之情況，認為適當者，亦得為證據。當事人、代理人或辯護
    人於法院調查證據時，知有第159條第1項不得為證據之情形
    ，而未於言詞辯論終結前聲明異議者，視為有前項之同意。
    刑事訴訟法第159條第1項、第159條之1第2項、第159條之2
    、第159條之5分別定有明文。而所謂「顯有不可信性」、「
    特別可信性」、「適當性」，係指陳述是否出於供述者之真
    意、有無違法取供情事之信用性而言，故應就偵查或調查筆
    錄製作之原因、過程及其功能等項加以綜合觀察，據以判斷
    該傳聞證據是否「非顯不可信」或「有特別可信之情況」，
    倘可據以認定其任意性暨信用性俱無疑慮者，即可例外賦予
    「證據能力」，俾其成為法院審判時之適格證據資料；換言
    之，「證據能力」所強調者，實乃其作為認定被告犯罪證據
    之資格，此與其內容究否足以證明被告犯罪之「證明力」，
    尚有層次上之差別，不容混為一談。經查：
一、證人戊○○、己○○、施建良、甲○○於偵查中向檢察官所
    為之陳述：
    本院細稽上開證人於偵查中之所證，不僅具體明確，並均係
    在檢察官告以偽證罪之處罰規定以後，始具結陳述。此有檢
    察官歷次訊問筆錄暨各該證人結文在卷可考。是上開陳述內
    容之任意性，自已足供擔保。此外，本案復未見檢察官在偵
    查中有何違法取供而不具信用性之情事，應認上開陳述「非
    顯不可信」，依刑事訴訟法第159條之1第2項規定，自應例
    外賦予其證據適格之地位，而認其具有證據能力。
二、本案所涉之書證，即證人戊○○、己○○分別使用之000000
    0000、0000000000號行動電話於案發期間之雙向通聯紀錄各
    1份，經審酌其作成之情況，核均與刑事訴訟法第159條之4
    之規定相符，復查無違背法定程序之取得情形，因認宜例外
    賦予其證據適格之地位，認有證據能力，得為本案之證據。
貳、本案實體部分
一、訊據被告乙○○矢口否認有販賣第二級毒品安非他命予戊○○、己○○之犯行，辯稱：「因為警察對戊○○說我是告密
    者，我有被戊○○毆打，戊○○應該是挾怨報復。94年8月
    21日是我和己○○一起合購安非他命，交給己○○的安非他
    命市價1,500元，不可能只賣700元。」云云。經查：
  (一)被告於94年8月21日連續販賣第二級毒品予戊○○、己○○
    之事實，業據證人戊○○於偵查時時證稱：「94年8月21 日
    早上，有和朋友己○○在台北縣瑞芳鎮○○路67巷2號我家
    中，打電話跟乙○○買安非他命1小包500元，並要還他1,00
    0元，因我沒有錢了，他就在電話中說不然500元讓我欠，他
    給我安非他命。後來他來我家時，我有給他1,000元，乙○○也有給我安非他命，那1包安非他命就算是我用500元向他
    買的，但錢先欠著，後來我跟己○○一同在我家中房間內吸
    食。後來己○○當天下午有向乙○○買毒品，因當天己○○
    在我家打電話，問乙○○有沒有『東西』，要買500元，東
    西就是指安非他命，後來己○○到晚上就打電話給我說他被
    抓了」等語（偵卷81至84、95至96頁）、再於本院審理時證
    稱：「94年8月21日乙○○跟別人拿安非他命後，問我要不
    要施用，如果要用就必須出錢，我有出500元跟被告分攤安
    非他命，當天早上8、9時許，乙○○有拿500元的安非他命
    給我。」等語；證人己○○則於偵查時證稱：「94年8月21
    日大約14時許，有使用我的行動電話000000000 0撥打乙○○的行動電話0000000000，問他身上有沒有安非他命，有的
    話我要跟他買500元，後來我們相約在基隆市○○路大華一
    帶碰面，乙○○到達時拿了1包安非他命說要賣我800元，我
    說那不是我的錢，錢是別人借來的，怎可算我800元，他說
    在路上不好分裝，就算我700元好了，所以我就拿了1,000
    元給他，他才找我300元，結果當場被警方查獲我手中握有
    之安非他命及300元。（問：你是與乙○○合資購買毒品或
    是單純向他買毒品？）我是向他買的。查獲當天早上8、9
    點，我在戊○○家中，看到戊○○打電話給乙○○，在電話
    中向乙○○說要買500元的『藥』，藥就是指安非他命，後
    來乙○○有拿安非他命給戊○○」等語（偵卷第18至19、10
    1至103頁）、再於本院另案審理己○○施用毒品案件時亦供
    稱：「警方在94年8月21日下午2時40分許查獲的第一級毒品
    安非他命1包0.9公克，是向乙○○買的」等語（見本院94年
    度易字第432號卷第29頁，依刑事訴訟法第159條之1第1項有
    證據能力）綦詳，互核相符，且有證人戊○○持用之000000
    0000號行動電話雙向通聯紀錄、己○○持用之0000000000號
    行動電話雙向通聯紀錄各1份在卷可憑，堪認證人戊○○、
    己○○前開證言屬實，可以採信，被告確實先後交付第二級
    毒品安非他命予證人戊○○、己○○，並取得相當之對價一
    節應堪認定。
  (二)且據證人甲○○、丙○○即查獲被告與證人己○○進行毒品
    交易之員警於偵查及本院審理時均一致證稱：「94年8月21
    日我們2人一起執行勤務，在南榮路與精一路口，發現己○○在聯絡等人，覺得可疑，我們2人便在該處等候，後來發
    現乙○○騎機車經己○○身旁並回頭叫了己○○一聲，己○○便騎機車與他一起離開，他2人騎到查獲地，該處有1部小
    貨車，我們2人就躲在小貨車旁，透過小貨車車窗觀察他們
    的行動，他們2人是在車頭交易，他們2人談了1、2分鐘後，
    就看到互相用手傳遞東西，我們2人直接上前，乙○○看到
    有人來就逃跑，被甲○○當場控制，並在乙○○褲子口袋及
    身上的隨身包包有發現千元現鈔，丙○○則控制己○○，己○○當時右手握著1包安非他命及300元紙鈔，並大聲嚷嚷他
    只是買毒品又沒有怎樣，當場承認是向乙○○買毒品，乙○○帶回派出所後辯稱是他欠己○○錢，所以他拿毒品給己○○抵債，並沒有承認是交易」等語（見偵卷第71至72頁、本
    院審判筆錄），核與證人己○○前開證言相符，並有現場查
    獲交易之第二級毒品安非他命1小包（毛重0.9公克）、自被
    告身上查獲其所有之現金1,000元紙鈔1張（實際毒品交易金
    額為700元）、門號0000000000號行動電話1支（含晶片卡）
    等物，且查扣之上開毒品1小包經初步檢驗結果呈安非他命
    反應，有基隆市警察局第一分局偵查隊查獲涉嫌毒品危害防
    制條例毒品初步鑑驗報告單1份在卷可參，堪認被告與證人
    己○○進行毒品交易時，當場為警查獲，並扣得交易之毒品
    及價金等情，確屬實情。
  (三)被告雖辯稱：因戊○○誤以為其是警方的告密者而挾怨報復
    ，交給己○○的安非他命是合購云云。然查，被告先於警詢
    時辯稱：「是我先前欠己○○700元，他打電話叫我去拿安
    非他命還給他就可以了，因為交給他的安非他命價值1,000
    元，所以己○○要再給我300元，結果我300元還沒有拿到，
    就被警察查獲了。」云云（見偵卷第10頁）、嗣於偵查時改
    辯稱：「之前己○○有欠我3,000元，他打電話說要500元安
    非他命，我說我沒有，如他要可以幫他調，後來我有在精一
    路拿500元的安非他命給己○○，並拿了300元給己○○，因
    為他說他沒有「手費」（台語），那包毒品是我在查獲前10
    分鐘在忠四路以1,000元的代價買來的。」云云（見偵卷第
    52至53頁）、復於本院準備程序時改辯稱：「94年8月21日
    查獲的安非他命市價1,500元，是我和己○○一起合購的。
    沒有賣過安非他命給戊○○，因為戊○○是施用海洛因，且
    500元不可能買到1包安非他命」云云、再於本院審理時辯稱
    ：「當天拿到安非他命後，有打電話問戊○○要不要施用，
    如果要用須出錢，所以戊○○有出500元分攤。至於己○○
    是我欠他錢，當天他一直要我去買安非他命，且很兇，我有
    拿1包價值1,500元的安非他命給己○○，300元是己○○要
    給我的錢，不是我給他的錢。」云云，其對於94年8月21日
    究竟有無交付500元安非他命予戊○○？究竟係戊○○主動
    要買安非他命，或係被告取得安非他命後主動問戊○○是否
    願意分擔價金？警方查獲其與己○○交易之毒品安非他命1
    包，究竟是抵債、合購？究竟是被告欠己○○700元，或己○○欠被告3,000元？而在己○○手中查獲之300元究係被告
    找給己○○的錢，或己○○要給被告的錢？等節，被告前後
    供述者不一致，其前開所辯，是否屬實，並非無疑。又證人
    戊○○於本院95年5月9日審理時，已從證人甲○○、丙○○
    之證言中，知悉係己○○於94年8月21日與被告進行毒品交
    易時遭警當場查獲，而於警詢時供出查獲當日上午戊○○亦
    與被告進行毒品交易，並非被告供出等節，有本院審判筆錄
    在卷可參，證人戊○○於知悉上情後猶證稱：「開庭後我知
    道是己○○告密，但之前在警局及檢察署所言均實在，意思
    是94年8月21日乙○○跟別人拿安非他命後，問我要不要施
    用，如果要用就必須出錢，我有出500元跟被告分攤安非他
    命，不知道被告買多少安非他命，只知道他說很貴」等語，
    被告亦於本院審理時坦承：「當天是我先向別人買安非他命
    ，問戊○○要不要施用，如果戊○○要用，就要拿錢分攤。
    」等語，互核相符，堪認被告確實於95年8月21日上午有交
    付1小包安非他命予戊○○之事實，惟證人戊○○既然事前
    對被告準備以多少價格購入多少數量之安非他命均不知情，
    如何「合購」或「分攤」價金？且被告若非有利可圖，為何
    在逕自取得毒品安非他命後，猶主動打電話詢問證人戊○○
    是否要毒品，且專程將少量之毒品安非他命（僅500元對價
    ）送往戊○○住處外面？是其前開所辯與常情不符，自以證
    人戊○○於前開偵查中所述為可採，亦即確有證人戊○○以
    500元向被告購買安非他命，並餘欠價金之情事。
    至於被告販賣毒品安非他命予己○○一節，業據證人己○○
    於偵查時證述明確，且明白證稱查獲之毒品安非他命1包不
    是與被告合資，是向被告購買等情，已如前述，若確屬被告
    與證人己○○合資購買，為何被告未於警詢、偵查時即坦承
    上開情節，反而編造其與己○○間有債務關係？又果係合資
    ，為何其對於查獲之安非他命究係以1,000元或1,500元取得
    ，亦前後交待不一？其前開所辯亦非可採。另被告辯稱：其
    於警詢時遭到刑求，然查，被告並未提出任何傷單證明，且
    被告於警詢中並無一詞自白其犯行，自無所謂刑求抗辯之適
    用，此部分亦據其指定辯護人於本院準備程序時同此認定，
    附此敘明。
  (四)至於被告飾詞否認販賣第二級毒品安非他命以資圖利之犯行
    ，兼以本院勾稽相關卷證結果，並無被告購入第二級毒品安
    非他命之價格資料俾供本院查考。惟按安非他命毒品，本無
    一定之公定價格，是其各次買賣之價格，當亦各有差異，而
    或隨供需雙方之資力、關係之深淺、需求之數量、貨源之充
    裕與否、販賣者對於資金之需求程度，以及政府查緝之態度
    ，進而為各種不同之風險評估，而為機動性之調整，是其價
    格標準，自非一成不變，且販賣者從各種「價差」或「量差
    」或「純度」謀取利潤方式，亦有差異，然其所圖利益之非
    法販賣行為目的，則屬相同，並無二致。因之，販賣利得，
    除經被告坦承，或其價量至臻明確，確實難以究其原委。然
    按一般民眾普遍認知之毒品非法交易，向為政府查禁森嚴且
    重罰不寬貸，衡諸常情，倘非有利可圖，絕無平白甘冒被重
    罰風險之理，從而，舉凡其有償交易，除足反證其確另基於
    某種非圖利本意之關係外，通常尚難因無法查悉其買進、賣
    出之差價，而諉無營利之意思，或阻卻販賣犯行之追訴。又
    販賣毒品之所謂販賣行為，係行為人基於營利之目的，而販
    入或賣出毒品而言。販賣毒品者，其主觀上有營利之意圖，
    且客觀上有販賣之行為即足構成，至於實際上是否已經獲利
    則非所問。即於有償交付他人之初，係基於營利之意思，並
    著手實施，而因故無法高於購入之原價出售，最後不得不以
    原價或低於原價交付他人時，仍屬販賣行為。本案中，依卷
    附台灣高等法院被告前案紀錄表之記載，被告有多次違反毒
    品危害防制條例前科，其對於安非他命價格昂貴，取得不易
    ，毒品交易為政府檢警機關嚴予取締之犯罪，法律並就此懸
    有重典處罰，當知之甚稔，自客觀以言，倘無利可圖，被告
    豈有屢屢為證人戊○○、己○○犯險取貨之意願。據此，被
    告於販入、賣出間，應有相當利潤之賺取，至堪認定。
  (五)綜上，被告連續販賣第二級毒品安非他命之犯行，事證明確
    ，堪以認定，應依法論科。
二、核被告乙○○所為之犯行，係犯毒品危害防制條例第4條第2
    項之販賣第二級毒品罪。其持有第二級毒品安非他命之低度
    行為，應為販賣第二級毒品之高度行為而吸收，不另論罪。
    被告先後2次販賣第二級毒品之犯行，時間緊接，所犯係犯
    罪構成要件相同之罪，顯係基於概括犯意為之，依連續犯論
    以一販賣第二級毒品罪，並加重其刑（法定刑為無期徒刑部
    分，依刑法第65條第1項規定不得加重，僅就有期徒刑及罰
    金部分加重其刑）。又查其有事實欄所載之受有期徒刑執行
    完畢之情形，有臺灣高等法院被告前案紀錄表在卷可憑，其
    於5年內再犯本件有期徒刑以上之罪，為累犯，應依刑法第
    47條規定遞加重其刑，其法定刑為無期徒刑部分，依法不得
    加重。爰審酌被告為獲得販賣毒品之不法利益，而販賣第二
    級毒品予他人，其於本院審理期間供詞反覆，顯無悔悟之意
    ，其犯行對社會治安影響非輕等一切情狀，量處如主文所示
    之刑，以示懲儆。為警查扣己○○購買之第二級毒品安非他
    命1包毛重0.9公克（不含包裝袋），為查獲之毒品，不問屬
    於犯人與否，應依毒品危害防制條例第18條第1項前段之規
    定諭知沒收銷燬之；包裝上開第二級毒品安非他命之包裝袋
    1只、門號0000000000號行動電話1支（含晶片卡），為被告
    所有販賣第二級毒品所用之物，應依同條例第19條第1項之
    規定宣告沒收；現金700元（即查扣紙鈔1,000元1張內之700
    元），為被告販賣第二級毒品安非他命所得之財物，應依同
    條例第19條第1項之規定宣告沒收之。至於磅秤1個，非被告
    所有且與本案無涉，不得宣告沒收。又上開搶案應沒收之物
    ，已無不能執行之問題，故不再贅予諭知追徵或抵償。
三、公訴意旨另以：被告乙○○基於概括之犯意，自94年8月某
    日起至同年8月21日之前某日止，多次在臺北縣瑞芳鎮建基
    新村11號2樓住處外面，以500元之價格，將第二級毒品安非
    他命售予戊○○；及在臺北縣瑞芳鎮深澳里某處、基隆市○○區○○路24之1號前，以500元至700元不等之價格，將第
    二級毒品安非他命售予己○○，涉犯毒品危害防制條例第4
    條第2項之販賣第二級毒品罪。按犯罪事實應依證據認定之
    ，無證據不得認定犯罪事實；又不能證明被告犯罪者，應諭
    知無罪之判決，刑事訴訟法第154條第2項、第301條第1項分
    別定有明文。又認定犯罪事實所憑之證據，雖不以直接證據
    為限，間接證據亦包括在內；然而無論直接或間接證據，其
    為訴訟上之證明，須於通常一般之人均不致有所懷疑，而得
    確信其為真實之程度者，始得據為有罪之認定，倘其證明尚
    未達到此一程度，而有合理之懷疑存在，無從使事實審法院
    得有罪之確信時，即應由法院諭知被告無罪之判決（最高法
    院76年台上字第4986號判例參照）。公訴人認被告涉有此部
    分販賣第二級毒品安非他命犯行，無非係以證人戊○○於偵
    查中證稱：「94年8月間有向乙○○買安非他命，買過4、5
    次，每次都是500元，大都在建基新村他家外面交易。我都
    是以我的手機0000000000打乙○○0000000000號手機聯絡乙○○購買毒品」等語（偵卷第95至96頁）、證人己○○於偵
    查中證稱：「有向乙○○買過2、3次安非他命，查獲前的2
    、3 星期還有買過，有時他會打電話問我要不要買」等語，
    及證人戊○○持用之0000000000號行動電話雙向通聯紀錄、
    己○○持用之0000000000號行動電話雙向通聯紀錄各1份資
    為論據。訊據被告堅決否認有何販賣安非他命之犯行。經查
    ，證人戊○○、己○○持用之0000000000、0000000000號行
    動電話之雙向通聯紀錄，雖顯示於94年8月間有多次與被告
    持用之0000000000號行動電話通話，然被告與證人戊○○、
    己○○間本屬友人關係，彼此間縱有通話記錄，亦難證明渠
    等通話內容即在談論毒品交易之事宜；且本件除證人戊○○
    、己○○各自單一之證述外，並無其他積極證據足以證明被
    告確有販賣第二級毒品安非他命之犯行，其證明難謂達一般
    人可確信其為真實之程度；此外，復無其他必要或補強證據
    足資證明被告犯罪，是被告此部分之犯行不能證明，惟因公
    訴意旨認此部分與前開起訴論罪部分，有裁判上一罪之連續
    犯關係，審判不可分割，爰不另為無罪之諭知。
據上論斷，應依刑事訴訟法第299條第1項前段，毒品危害防制條
例4條第2項、第18條第1項前段、第19條第1項，刑法第11條、第
第56條、第47條，判決如主文。
本案經檢察官丁○○到庭執行職務。
中    華    民    國    95    年    5     月    23    日
                  刑事第三庭審判長法  官    王福康
                                  法  官    齊  潔
                                  法  官    何怡穎
以上正本證明與原本無異。
對於本件判決如有不服，應於收受送達後10日內，向本院提出上
訴書狀，上訴於臺灣高等法院，並按他造當事人之人數附具繕本
。
中    華    民    國    95    年    5     月    23    日
                                  書記官    李繼業
附錄本案論罪科刑法條
毒品危害防制條例第4條第2項
製造、運輸、販賣第二級毒品者，處無期徒刑或7年以上有期徒
刑，得併科新臺幣7百萬元以下罰金。


司法院資訊處製作；財團法人民間司法改革基金會備份。
